臺灣新北地方法院刑事判決
111年度金簡上字第50號
上  訴  人  
即  被  告  李秀琪



上列上訴人即被告因違反洗錢防制法等案件，不服本院111年度
金簡字第28號中華民國111年1月20日第一審刑事簡易判決（聲請
簡易判決處刑案號：臺灣新北地方檢察署110年度偵字第25824號
），提起上訴，本院管轄之第二審合議庭，判決如下：
    主  文
原判決撤銷。
李秀琪幫助犯洗錢防制法第十四條第一項之洗錢罪，處有期徒刑
壹月，併科罰金新臺幣伍仟元，罰金如易服勞役，以新臺幣壹仟
元折算壹日。緩刑貳年。
    事  實
一、李秀琪明知金融機構帳戶資料係供個人使用之重要理財及交
    易工具，關係個人財產及信用之表徵，並可預見提供自己或
    他人之金融帳戶之存簿、提款卡資料予陌生人士使用，常與
    詐欺等財產犯罪密切相關，被犯罪集團利用作為人頭帳戶，
    遂行詐欺犯罪，亦可能幫助他人遮斷犯罪所得金流軌跡，藉
    此逃避國家追訴處罰，竟仍基於縱前開取得存簿、提款卡之
    人利用該帳戶詐欺取財，並掩飾、隱匿特定犯罪所得以洗錢
    ，而不違背其本意之幫助詐欺取財、幫助洗錢不確定故意，
    於民國110年3月6日某時許，在新北市○○區○○街00號、86號
    、88號1樓之7-11便利商店和捷門市，以店到店方式，將其
    所申設之中華郵政股份有限公司中和大華郵局帳號00000000
    000000號帳戶（下稱本案帳戶）之存簿及提款卡，寄送予姓
    名、年籍不詳之詐欺集團成員使用，並於寄送前，將原提款
    卡密碼更改為詐欺集團指定之密碼。嗣該詐欺集團成員取得
    上開本案帳戶之資料後，即意圖為自己不法之所有，基於詐
    欺取財及洗錢之犯意，於如附表所示之時間，以如附表所示
    方式，對如附表所示之人施用詐術，致其等陷於錯誤，於如
    附表所示匯款時間，匯款如附表所示金額至本案帳戶，旋遭
    提領一空，詐欺集遂以此方式掩飾、隱匿詐欺犯罪所得之去
    向、所在。嗣如附表所示之人察覺受騙，報警處理，而悉上
    情。
二、案經澎湖縣政府警察局馬公分局報告臺灣新北地方檢察署檢
    察官聲請簡易判決處刑。
    理  由
壹、證據能力：
　　按被告以外之人於審判外之陳述，雖不符刑事訴訟法第159
    條之1至第159條之4之規定，而經當事人於審判程序同意作
    為證據，法院審酌該言詞陳述或書面陳述作成時之情況，認
    為適當者，亦得為證據。當事人、代理人或辯護人於法院調
    查證據時，知有第159條第1項不得為證據之情形，而未於言
    詞辯論終結前聲明異議者，視為有前項之同意，刑事訴訟法
    第159條之5定有明文。查本判決所引用具傳聞性質之各項證
    據資料，經本院於審判期日依法踐行調查證據程序，檢察官
    及被告李秀琪就上開證據之證據能力均未爭執，於言詞辯論
    終結前亦未聲明異議，本院審酌上開證據作成時之情狀，並
    無違法或不當等情形，且與本案相關之待證事實具有關聯性
    ，認為以之作為本案之證據亦屬適當，爰依前揭規定，認均
    應有證據能力。
貳、實體部分
一、認定犯罪事實所憑事證：　　
　  上開犯行，業據被告於本院審理中坦承不諱，核與證人即告
    訴人陳義竣、林國華於警詢中所證相符，此外，復有本案帳
    戶之開戶資料暨交易明細、被告之行動電話對話紀錄、告訴
    人陳義竣用以匯款之台北富邦銀行臺外幣交易明細查詢畫面
    、告訴人林國華用以匯款之華南銀行帳戶交易明細及通話紀
    錄截圖等件在卷可稽，堪認被告之任意性自白與事實相符，
    得以採信，是本案事證明確，被告犯行足以認定。
二、論罪科刑：
　㈠法律說明：
　　按刑法上之幫助犯，係對於犯罪與正犯有共同之認識，而以
    幫助之意思，對於正犯資以助力，而未參與實施犯罪之行為
    者而言（最高法院88年度台上字第1270號判決意旨可資參照
    ）。次按行為人提供金融帳戶金融卡及密碼予不認識之人，
    非屬洗錢防制法第2條所稱之洗錢行為，不成立同法第14條
    第1項一般洗錢罪之正犯；如行為人主觀上認識該帳戶可能
    作為收受及提領特定犯罪所得使用，他人提領後即產生遮斷
    資金流動軌跡，以逃避國家追訴、處罰之效果，仍基於幫助
    之犯意而提供，應論以幫助犯同法第14條第1項之一般洗錢
    罪（最高法院108年度台上大字第3101號刑事裁定意旨參照
    ）。經查，被告主觀上已認識其所提供之本案帳戶存簿、提
    款卡及密碼可能作為他人收受、提領特定犯罪所得使用，仍
    交付他人，使詐欺集團成員利用本案帳戶作為詐欺各告訴人
    後供其匯入贓款使用，並藉此提領前揭帳戶內之款項，使該
    等詐欺所得款項之去向不明，形成金流斷點。雖被告提供金
    融帳戶提款卡供人使用之行為，並不等同於向告訴人施以詐
    術及從事洗錢之行為，然其主觀上顯然有縱使上述帳戶遭對
    方作為收受、提領詐欺犯罪所得使用，以掩飾、隱匿犯罪所
    得，因而幫助對方實行詐欺、洗錢犯行而不違背本意之不確
    定故意。
　㈡罪名：
　　核被告所為，係犯刑法第30條第1項前段、同法第339條第1
    項之幫助詐欺取財罪，暨犯同法第30條第1項前段、洗錢防
    制法第14條第1項之幫助洗錢罪。
　㈢罪數：
　　被告基於幫助洗錢之犯意，在同一時、地提供本案帳戶之存
    簿、提款卡及密碼予詐欺集團成員，僅屬單一之幫助行為，
    而其以單一之幫助行為，使詐欺集團成員成功詐欺告訴人陳
    義竣、林國華等人匯款，並掩飾、隱匿犯罪所得，係以一行
    為觸犯數個幫助詐欺取財、幫助洗錢罪名，為想像競合犯，
    應依刑法第55條規定，從一重之幫助洗錢罪處斷。
　㈣刑之減輕事由：
　　被告並未實際參與洗錢犯行，係以幫助之意思參與實施犯罪
    構成要件以外之行為，所犯情節較正犯輕微，爰依刑法第30
    條第2項規定，減輕其刑。另被告於本院審理中，就幫助洗
    錢犯行坦承不諱，應依洗錢防制法第16條第2項規定減輕其
    刑，並依刑法第70條規定遞減其刑。
　㈤撤銷改判之說明：
　　原審以被告上開犯行事證明確，而予論罪科刑，固非無見。
    惟被告於本院第二審審理中業已坦承犯行，故本案之量刑基
    礎即有變更，且其既於審理中自白幫助洗錢犯行，即有洗錢
    防制法第16條第2項減輕其刑規定之適用，是被告以原審判
    決量刑過重而提起上訴，自有理由，而原審判決既有此未洽
    之處，自應由本院管轄之第二審合議庭予以撤銷改判。
　㈥量刑審酌：
　　本院審酌被告可預見其金融帳戶存簿、提款卡及密碼可能遭
    他人供作詐欺取財及洗錢之工具使用，竟任意提供他人使用
    ，已造成執法機關不易查緝犯罪行為人，嚴重危害社會治安
    ，助長社會犯罪風氣，更使詐欺集團成員詐得被害人之財物
    後，得以製造金流斷點，破壞金融秩序之透明穩定，造成司
    法單位追緝之困難，所為實值非難。惟念及其與告訴人2人
    均經本院調解成立，有本院調解筆錄1份足稽，稍彌補其造
    成之損害，另衡酌被告犯罪之動機、目的、素行、犯後態度
    、告訴人2人所受之損失，暨被告自稱高中畢業、家境小康
    之智識程度及生活狀況（見警詢筆錄受詢問人欄）等一切情
    狀，量處如主文所示之刑，並就罰金刑部分，參酌上開各情
    ，諭知如主文所示之易服勞役折算標準。
　㈦緩刑：
　　查被告未曾因故意犯罪受有期徒刑以上刑之宣告，此有臺灣
    高等法院被告前案紀錄表1份可佐，其於犯後業與告訴人2人
    經本院調解成立，並當場給付現金，賠付告訴人2人之損失
    ，復經告訴人2人表示願宥恕被告，建請本院給予被告緩刑
    ，此有上開本院調解筆錄足參，本院考量其係因一時失慮，
    而罹刑章，堪認經此刑事訴訟程序及刑之宣告，當知所警惕
    ，應無再犯之虞，因認對被告所處之刑，以暫不執行為適當
    ，爰依刑法第74條第1項第1款之規定，予以宣告緩刑2年，
    以啟自新。
　㈧不予宣告沒收之說明：
　　經查，本案尚無證據認被告已藉由提供存簿、提款卡及密碼
    而獲得犯罪所得，被告亦非朋分或收取詐欺款項之詐欺及洗
    錢犯行正犯，尚無從認其曾受有何等不法利益，自無從依刑
    法第38條之1或洗錢防制法第18條等規定宣告沒收或追徵，
    併此指明。　
據上論斷，應依刑事訴訟法第455條之1第1項、第3項、第369條
第1項前段、第364條、第299條第1項前段，洗錢防制法第2條第2
款、第14條第1項、第16條第2項，刑法第11條前段、第55條、第
30條第1項前段、第2項、第339條第1項、第42條第3項前段、第7
4條第1項第1款，刑法施行法第1條之1第1項，判決如主文。
本件經檢察官陳建良偵查後聲請簡易判決處刑，於被告提起上訴
後，由檢察官盧祐涵在本審到庭實行公訴。
中　　華　　民　　國　 111　　年　   8　　月　　30　　日
                  刑事第十四庭  審判長法　官  王榆富

                                      法  官  梁家贏

                                      法  官  鄭琬薇　　
以上正本證明與原本無異
不得上訴。
　　                                  書記官  吳進安
中　　華　　民　　國　　111 　年　　9 　　月　　2 　　日
附表
編號 告訴人 詐欺時間 詐欺方式 匯款時間 匯款金額（新臺幣） 1 陳義竣 110年3月7日21時07分許 詐欺集團成員以電話先後佯稱係「486團購網」客服及台北富邦銀行行員，因工讀生誤貼條碼，將自動扣款，須依指示遭操作網路銀行解除云云，致陳義竣陷於錯誤，依指示操作台北富邦銀行網路銀行匯款。 110年3月8日17時15分許、17時17分許 4萬9,987元 1萬5,108元 2 林國華 110年3月8日16時50分許 詐欺集團成員以電話先後佯稱係「GOMAJI」客服及國泰世華銀行行員，因林國華之信用卡遭盜刷，須依指示遭操作網路銀行止付云云，致林國華陷於錯誤，依指示操作華南銀行網路銀行匯款。 110年3月8日17時許51分許 8萬5,123元 
附錄本判決論罪科刑法條：
◎中華民國刑法第30條
幫助他人實行犯罪行為者，為幫助犯。雖他人不知幫助之情者，
亦同。
幫助犯之處罰，得按正犯之刑減輕之。
◎中華民國刑法第339條
意圖為自己或第三人不法之所有，以詐術使人將本人或第三人之
物交付者，處5年以下有期徒刑、拘役或科或併科50萬元以下罰
金。
以前項方法得財產上不法之利益或使第三人得之者，亦同。
前二項之未遂犯罰之。
◎洗錢防制法第2條
本法所稱洗錢，指下列行為：
一、意圖掩飾或隱匿特定犯罪所得來源，或使他人逃避刑事追訴
    ，而移轉或變更特定犯罪所得。
二、掩飾或隱匿特定犯罪所得之本質、來源、去向、所在、所有
    權、處分權或其他權益者。
三、收受、持有或使用他人之特定犯罪所得。
◎洗錢防制法第14條
有第二條各款所列洗錢行為者，處7年以下有期徒刑，併科新臺
幣5百萬元以下罰金。
前項之未遂犯罰之。
前二項情形，不得科以超過其特定犯罪所定最重本刑之刑。